臺灣臺南地方法院民事判決　九十二年度訴字第一九○六號
　　原　　　告　台南區中小企業銀行股份有限公司
　　法定代理人　丙○○
　　訴訟代理人　丁○○
　　被　　　告　戊○○
　　　　　　　　甲○○林寶財.
　　　　　　　　　　　　　　住.
　　　　　　　　　　　　　　送.
　　　　　　　　　　　　　　身.
　　　　　　　　乙○○林寶財.
　　　　　　　　　　　　　　住.
　　　　　　　　　　　　　　送.
　　　　　　　　　　　　　　身.
右當事人間請求返還借款事件，經本院於民國九十三年一月十五日言詞辯論終結，判
決如左：
    主　　文
被告應連帶給付原告新台幣伍拾肆萬陸仟貳佰貳拾元，及自民國九十一年十月十七日
起至清償日止，按週年利率百分之九點○七計算之利息，暨自民國九十一年十一月十
八日起至民國九十二年五月十七日止，按上開利率百分之十，自民國九十二年五月十
八日起至清償日止，按上開利率百分之二十計算之違約金。
訴訟費用由被告連帶負擔。
    事　　實
甲、原告方面
一、聲明：求為判決：被告應連帶給付原告新台幣（下同）五十四萬六千二百二十元
    ，及自民國（下同）九十一年十月十七日起至清償日止，按年息百分之九點○七
    計算之利息，暨自九十一年十一月十八日起至清償日止，其逾期在六個月以內者
    ，按上開利率百分之十，超過六個月者，按上開利率百分之二十計算之違約金。
二、陳述：
    (一)被告戊○○邀同被告甲○○、乙○○之被繼承人林寶財為連帶保證人，於八十
      二年二月十七日向原告借款一百萬元，約定借款期限自八十二年二月十七日起
      至九十七年二月十七日止，並自八十二年三月十七日起至九十七年二月十七日
      止，每一個月為一期，分為一百八十期按期攤還。利息按原告基本放款利率加
      年息百分之○點七五按期計付（借款時利息為年息百分之一○點二五），借款
      存續期間如遇原告基本放款利率及加碼標準調整時，得於該期原訂應攤還額繳
      納後隨同調整之，未按期付息或攤還時，即喪失期限利益，視為全部到期，除
      應償還全部本金及約定利息外，另自逾期日起六個月以內者，加付約定利率百
      分之十，超過六個月部分，按約定利率百分之二十計算違約金。
    (二)被告自九十一年十一月十七日起即未依約履行，僅繳息至九十一年十月十六日
      ，依約已喪失期限利益，應償還全部欠款、利息及違約金。
    (三)本件連帶保證人林寶財於九十一年八月二十一日死亡，被告甲○○、乙○○為
      其繼承人，未聲明拋棄繼承或限定繼承，被告戊○○對原告所負債務既迄未清
      償，被告甲○○、乙○○自應負連帶清償責任，原告利率於九十一年十一月十
      七日已調整為年息百分之九點○七，爰依消費借貸、連帶保證及繼承之法律關
      係，求為判決如訴之聲明所示。
三、證據：提出借據一紙、授信約定書二份、放款撥款傳票及轉帳收入傳票各一紙、
    分期償還放款帳一份、繼承系統表、戶籍謄本四份、本院九十二年七月二十二日
    九十二南院鵬民雅字第四二二七六號函一件、原告牌告利率表一份等為證。
乙、被告甲○○、乙○○部分
一、聲明：求為判決：原告之訴駁回。
二、陳述：
　　(一)對於原告提出之借據不爭執，但被告不知父親林寶財為本件借貸之連帶保證人
　　　。
    (二)被告甲○○甫假釋出獄，被告乙○○已信用破產，現在均無資力清償本件借款
      債務。
丙、被告戊○○未於言詞辯論期日到場爭執，亦未提出書狀作何聲明或陳述。
　　理　　由
一、按訴狀送達後，原告不得將原訴變更或追加他訴，但擴張或減縮應受判決事項之
    聲明者，不在此限，民事訴訟法第二百五十五條第一項第三款定有明文。本件原
    告原起訴請求被告應連帶給付五十四萬六千二百二十元，及自九十一年十月十七
    日起至清償日止，按年息百分之十點六七計算之利息，暨自九十一年十一月十八
    日起至清償日止，其逾期在六個月以內者，按上開利率百分之十，超過六個月者
    ，按上開利率百分之二十計算之違約金。嗣於訴訟進行中減縮為按年息百分之九
    點○七計算前開利息及違約金，核與首揭民事訴訟法之規定無違，應予准許。
二、被告戊○○經合法通知，未於言詞辯論期日到場，核無民事訴訟法第三百八十六
    條所列各款情形，爰依原告之聲請，由其一造辯論而為判決。
三、本件原告起訴主張：被告戊○○邀同被告甲○○、乙○○之被繼承人林寶財為連
    帶保證人，於八十二年二月十七日向原告借款一百萬元，約定自八十二年三月十
    七日起至九十七年二月十七日止，分一百八十期按月攤還。利息按原告基本放款
    利率加年息百分之○點七五按期計付，如遇原告基本放款利率及加碼標準調整時
    ，得於該期原訂應攤還額繳納後隨同調整之，未按期付息或攤還時，即喪失期限
    利益，視為全部到期，除應償還全部本金及約定利息外，另自逾期日起六個月以
    內者，加付約定利率百分之十，超過六個月部分，按約定利率百分之二十計算違
    約金，被告僅繳息至九十一年十一月十六日止，自九十一年十一月十七日起未依
    約付款，尚欠本金五十四萬六千二百二十一元及如聲明所示之利息、違約金，爰
    依消費借貸、連帶保證、繼承之法律關係，提起本訴等語。
四、被告甲○○、乙○○則以：不知父親林寶財為本件借貸之連帶保證人，被告甲○○甫假釋出獄，被告乙○○已信用破產，現均無資力清償本件借款債務等語置辯
    。被告戊○○未於言詞辯論期日到場爭執，亦未提出書狀作何聲明及陳述。
五、原告主張被告戊○○邀同被告甲○○、乙○○之被繼承人林寶財為連帶保證人，
    於八十二年二月十七日向原告借款一百萬元，約定自八十二年三月十七日起至九
    十七年二月十七日止，分一百八十期攤還按月攤還。利息按原告基本放款利率加
    年息百分之○點七五按期計付，嗣隨原告基本放款利率及加碼標準調整而隨同調
    整，未按期付息或攤還時，即喪失期限利益，視為全部到期，除應償還全部本金
    及約定利息外，另自逾期日起六個月以內者，加付約定利率百分之十，超過六個
    月部分，按約定利率百分之二十計算違約金，被告僅繳息至九十一年十一月十六
    日，自九十一年十一月十七日起未依約付款，尚欠本金五十四萬六千二百二十一
    元及如聲明所示之利息、違約金等情，業據原告提出而為到場被告所不爭執之借
    據一紙、授信約定書二份、放款撥款傳票及轉帳收入傳票各一紙、分期償還放款
    帳一份（以上均為影本，並經核對原本無訛）、原告牌告利率表一份、戶籍謄本
    四份等為證。按私文書經本人或代理人簽名蓋章或按指印或有法院或公證人之認
    證者，推定為真正，民事訴訟法第三百五十八條第一項定有明文。原告提出前開
    借據之連帶保證人欄及授信約定書內均有被告甲○○、乙○○之被繼承人林寶財
    之簽名及印文，被告甲○○、乙○○對於借據、授信約定書之真正不爭執，對於
    原告主張林寶財應負連帶保證債務之數額亦無異議，被告戊○○未到場爭執，亦
    未提出書狀及證據作何聲明及陳述，依民事訴訟法第二百八十條第一項、第三項
    規定，均應視同自認原告主張之事實，自堪信原告此部分主張為真實。
六、再按繼承因被繼承人死亡而開始。繼承人自繼承開始時，除本法另有規定外，承
    受被繼承人財產之一切權利義務，但權利義務專屬於被繼承人者，不在此限。繼
    承人對於被繼承人之債務，負連帶責任。為民法第一千一百四十七條、第一千一
    百四十八條及第一千一百五十三條第一項所明定。本件連帶保證人林寶財於九十
    一年八月二十一日死亡（生前設籍台南市○○區○○街二五○巷三二號），被告
    甲○○、乙○○為其子女，為民法第一千一百三十八條第一款所定之法定繼承人
    ，均未向本院辦理聲明限定繼承及拋棄繼承，有原告提出之繼承系統表、戶籍謄
    本三份及本院九十二年七月二十二日南院鵬民雅字第四二二七六號函附卷，並經
    本院查明屬實，復為被告甲○○、乙○○二人所不爭執，準此，被繼承人林寶財
    對本件借款之連帶保證債務，自應由被告甲○○、乙○○繼承。
七、第按消費借貸之借用人應於約定期限內，返還與借用物種類、品質、數量相同之
    物，未定返還期限者，借用人得隨時返還，貸與人亦得定一個月以上之相當期限
    ，催告返還。遲延之債務，以支付金錢為標的者，債權人得請求依法定利率計算
    之遲延利息，但約定利率較高者，仍從其約定利率。又當事人得約定債務人於債
    務不履行時，應支付違約金。民法第四百七十八條、第二百三十三條第一項、第
    二百五十條第一項分別定有明文。次按稱保證者，謂當事人約定，一方於他方之
    債務人不履行債務時，由其代負履行責任之契約。保證債務，除契約另有訂定外
    ，包含主債務之利息、違約金、損害賠償及其他從屬於主債務之負擔，民法第七
    百三十九條、第七百四十條亦分別定有明文。又連帶保證為保證人與主債務人連
    帶負債務履行責任之保證，具有連帶債務之性質，依民法第二百七十三條第一項
    之規定，連帶債務之債權人得對債務人中之一人或數人或其全體，同時或先後請
    求全部或一部之給付。從而連帶保證人並無先訴抗辯權，其對債務人所負之責任
    ，與主債務人並無二致。本件被告戊○○為借款人，訴外人林寶財為其連帶保證
    人，系爭保證契約復無除外約定，其就被告戊○○所負借款債務，自應與之負連
    帶清償責任，茲因訴外人林寶財已死亡，被告甲○○、乙○○均為連帶保證人林
    寶財之繼承人，未經聲明限定繼承或拋棄繼承，已見前述，基於繼承人對被繼承
    人之債務應負連帶責任之規定，渠等自應對本件借款債務與借款人戊○○負連帶
    清償責任，且經本院審酌系爭借款契約所約定之違約金額計算基準，僅為約定利
    率之百分之十或二十，其金額亦無過高而應酌減情事，則原告依消費借貸、連帶
    保證及繼承之法律關係，請求被告戊○○、甲○○、乙○○應連帶給付借款五十
    四萬六千二百二十元及如聲明所示之利息、違約金，洵屬有據，應予准許。被告
    甲○○、乙○○雖以不知父親林寶財為本件借貸之連帶保證人，且無資力清償借
    款等語置辯，惟此非得據為免除債務之理由，所辯尚無可採。
八、綜上所陳，原告依消費借貸、連帶保證及繼承之法律關係，請求被告連帶給付借
    款五十四萬六千二百二十元及如主文所示之利息暨違約金，為有理由，應予准許
    。
九、結論：本件原告之訴為有理由，依民事訴訟法第三百八十五條第一項前段、第八
    十五條第二項，判決如主文。
中　　　華　　　民　　　國　　九十三　　年　　　一　　　月　　二十九　　日
                                臺灣臺南地方法院民事第一庭
~B法　　　官　林逸梅
右為正本係照原本作成
如對本判決上訴，須於判決送達後廿日內向本院提出上訴狀
中　　　華　　　民　　　國　　九十三　　年　　　一　　　月　　二十九　　日
~B法院書記官　孫鈴堯
